【裁判字號】    89,易,486
【裁判日期】    890316
【裁判案由】    違反台灣地區與大陸地區人民關係條例等
【裁判全文】
臺灣臺南地方法院刑事判決                          八十九年度易字第四八六號
    公  訴  人  台灣台南地方法院檢察署檢察官
    被      告  甲○○
右列被告因違反台灣地區與大陸地區人民關係條例等案件，經檢察官提起公訴（八十
九年度偵字第八七一號），本院判決如左：
    主  文
甲○○僱用大陸地區人民從事未經許可之工作，處罰金新台幣壹拾伍萬元，如易服勞
役，以銀元參佰元即新台幣玖佰元折算壹日。
    事  實
一、甲○○，明知詹景光、朱泉巒二人是大陸地區人民，因探親獲准來台，並未經許
    可在台工作，竟自民國（下同）八十八年十二月十八日起，未經依法申請許可，
    予以僱用，在其所承包室內裝潢之台南市○○○街七巷十六弄十六號之址，從事
    清潔之工作。迨八十八年十二月二十日下午四時許，在上址為警當場查獲。
二、案經台南市警察局第六分局移送台灣台南地方法院檢察署檢察官偵查起訴。
    理  由
一、訊據被告矢口否認右揭犯罪事實，辯稱：因伊承該處工程估價單中已明白約定不
    含清潔項目，被告根本沒有理由花錢僱人去做清潔工作，八十八年十二月二十日
    係詹景光、朱泉巒二人主動前往幫忙打掃，並未僱用其等二人從事清潔工作云云
    。經查：被告於警訊中業坦承詹景光、朱泉巒二人在伊的工地擔任打雜打掃工作
    。且證人詹景光、朱泉巒二人在警訊時亦均證述：「從八十八年十二月十八日被
    老闆甲○○請我幫忙至台南市○○○街七巷十六弄十六號做清潔工作」等語，再
    參以被告提出之估價單第一頁固記載「本工程不含消防、電話系統、清潔」等字
    樣，但第二頁之明細則記明「拆除、清運」項目之費用，其中拆清費用新台幣（
    下同）二萬四千元，車次費用二萬八千元，而一般常情施工廢棄物之清除乃是施
    工過程中當然應進行之「清潔工作」，被告所辯該工程無需進行「清潔工作」云
    云，殊與常情有違，亦與被告提出之估價單所載不符。況詹景光與被告完全不相
    識，何以無緣無故在居留期間過期後主動去幫被告做工地之清潔工作，顯有違常
    理！雖證人詹景光、朱泉巒證稱未領薪水云云，然其二人本不得在台灣地區工作
    ，為警查獲後虛詞掩飾亦為人之常情，同時朱泉巒與被告有親戚關係，則其二人
    所證自難免多所迴護被告，職是其二人所證是無償前去幫忙乙節應非屬實。綜上
    所述，被告所辯，無非卸責之詞，不足採信。本件事證已臻明確，被告犯行堪予
    認定，應依法論科。
二、被告僱用大陸地區人民從事未經許可之工作，違反台灣地區與大陸地區人民關係
    條例第十五條第四款之之規定，應論以該條例第八十三條第一項之罪。爰審酌被
    告之品性、犯罪之動機、目的、手段、所生危害及犯罪後飾詞狡辯尚無悔意等一
    切情狀，量處如主文所示之刑，並諭知易服勞役之折算標準，以資懲儆。
三、據上論斷，應依刑事訴訟法第二百九十九條第一項前段，台灣地區與大陸地區人
    民關係條例第八十三條第一項，刑法第十一條前段、第四十二條第二項、罰金罰
    鍰提高標準條例第二條，判決如主文。
本案經檢察官曲鴻煜到庭執行職務
中    華    民    國      八十九      年      三      月      十六      日
                                  臺灣臺南地方法院刑事第二庭
                                      法  官  彭  喜  有
右正本證明與原本無異。
如不服本判決，應於判決送達後十日內，向本院提出上訴狀。
                                      書記官  楊  育  民
中    華    民    國      八十九      年      三      月      十六      日
附錄本案論罪科刑法條全文
臺灣地區與大陸地區人民關係條例第八十三條第一項：
   違反第十五條第四款或第五款規定者，處二年以下有期徒刑、拘役或科或併科新
   台幣三十萬元以下罰金。
臺灣地區與大陸地區人民關係條例第十五條：
  左列行為不得為之：
  四  僱用或留用大陸地區人民在臺灣地區從事未經許可或與許可範圍不符之工作。


司法院資訊處製作；財團法人民間司法改革基金會備份。
